臺灣高等法院臺南分院刑事判決　　　　　 九十三年度上訴字第二二三號　　　潛
　　　上　訴　人　臺灣臺南地方法院檢察署檢察官
　　　被　　　告　乙　○　○
　　　選任辯護人　鄭　慶　海
　　　被　　　告　甲　○　○
　　　選任辯護人　王　進　勝　律師
　　　被　　　告　丁　○　○
　　　被　　　告　丙　○　○
　　　選任辯護人　徐　正　安
右列上訴人因被告違反貪污治罪條例等案件，不服臺灣臺南地方法院九十一年度訴字
第一一五九號中華民國九十三年一月二十七日第一審判決（起訴案號：臺灣臺南地方
法院檢察署九十一年度偵字第六三三一號），提起上訴，本院判決如左：
      主      文
上訴駁回。
      理      由
一、公訴意旨略以：被告乙○○原任台鹽實業股份有限公司（下稱台鹽公司）高雄營
    業處經理，於民國（下同）八十九年十月調任總公司任十三職等顧問；甲○○原
    任台鹽公司高雄營業處副理，八十九年五月調升該公司花蓮營業處經理；丁○○
    原任台鹽公司高雄營業處總務主管，八十九年八月間退休；丙○○係台鹽公司通
    霄廠品質管制員，均係依法令從事公務之人員。乙○○、甲○○、丁○○、丙○○基於共同犯意聯絡，於八十八年十月間，乙○○、甲○○及丁○○辦理台鹽高
    雄營業處辦公廳整修裝潢工程，渠等明知該工程並無符合限制性招標之規定，因
    甲○○曾任職通霄廠與丙○○相識，遂有意將工程交予丙○○承作。乙○○、甲○○及丁○○遂基於不法圖利丙○○之故意，由丁○○以政府採購法第二十二條
    第二款名目，簽具「為使各營業處設計一致性．．」等不實理由，依限制性招標
    作業指定交由丙○○承作，經甲○○審核後，由乙○○決行。該工程遂交由丙○○設計，乙○○及丁○○已私下告知其發包價格為新台幣（下同）九十幾萬元，
    丙○○乃借用櫻佳土木包工業（下稱櫻佳包工業）之牌照參與比價，丙○○並提
    供報價金額請與其熟識之信昌土木包工業（下稱信昌包工業）負責人邱寶星及喬
    虹營造有限公司（下稱喬虹公司）吳姿儀提供報價單，再統一寄予台鹽公司高雄
    營業處補辦比價程序，於八十八年十一月二十九日由乙○○、甲○○主持發包，
    丁○○配合虛偽比價作業，果由櫻佳土木包工業以極接近底價九十七萬元之九十
    六萬七千元取得承作權，經議價減為九十六萬元發包，惟事後復追加工程款三萬
    九千三百零五元，總計工程款支出九十九萬九千三百零五元，僅差預算金額六百
    零五元。工程實際上均由丙○○承作，再付給櫻佳土木包工業稅金及管理費，丙○○取得十三萬五千元之不法利潤。因認被告乙○○、甲○○、丁○○、丙○○
    共犯貪污治罪條例第四條第一項第三款經辦公用工程舞弊罪及刑法第二百十六條
    、第二百十三條行使公務員明知不實之事項，而登載於職務上所掌之公文書罪云
    云（原判決關於乙○○核銷鹽水收據部分及被告乙○○、甲○○、丁○○承辦
    七賢超級市場設立直立式招牌工程部分均確定）。
二、按犯罪事實應依證據認定之，無證據不得認定其犯罪事實；又不能證明被告犯罪
    者，即應諭知無罪之判決，刑事訴訟法第一百五十四條、第三百零一條第一項分
    別定有明文。其次，認定不利於被告之事實，須依積極證據，苟積極證據不足為
    不利於被告之認定時，即應為有利於被告之認定，更不必有何有利之證據；其次
    ，認定犯罪事實所憑之證據，雖不以直接證據為限，間接證據亦包括在內，然而
    無論直接證據或間接證據，其為訴訟上之證明，須於通常一般之人均不致有所懷
    疑，而得確信其為真實之程度者，始得據為有罪之認定，倘其證明尚未達到此一
    程度，而有合理之懷疑存在而無從使事實審法院得有罪之確信時，即應由法院諭
    知被告無罪之判決（最高法院三十年上字第八一六號及七十六年台上字第四九八
    六號判例意旨參照）。
三、公訴人認被告乙○○、甲○○、丁○○、丙○○涉有前揭罪責，無非以：經辦公
    用工程舞弊罪，就文義論：所謂「經辦」，係指經手辦理而言；所謂「舞弊」，
    係指舞文飾非營私作弊而言。而營建工程牽涉極廣，非一、二人之力可畢其功，
    舉凡業務方面之規劃、設計、編列預算；工務方面之施工、監工、驗收、及綜理
    、領導、督導總其成等，均屬之，其各個部分舞弊行為之集合，構成全部舞弊整
    體之一環，環環相扣，前後行為，接續實施，次第完成，而不容分割，所有知情
    而參與之人，均應負擔全部舞弊之刑責。本件工程預算為一百萬元，原應公開招
    標，竟由丁○○擬具簽呈，經被告甲○○核章、被告乙○○決行，以：「為使各
    營業處設計一致性」為理由，採限制性招標。而各營業處「辦公廳」設計之一致
    性，顯然不合於政府採購法第二十二條第二款所謂「屬專屬權利、獨家製造或供
    應、藝術品、秘密諮詢，無其他合適之替代標的者。」規定。所辯係為配合該營
    業處七賢超市開幕，而有急迫之情事云云，惟七賢超市於農曆過完年才開幕，顯
    無急迫情形。且辦公廳並非對外營業處所，整修裝潢工程何須配合七賢超市開幕
    ？亦不合政府採購法第二十二條第三款「遇有不可預見之緊急事故，致無法以公
    開或選擇性招標程序適時辦理，且確有必要」規定。丁○○以前開事由為藉口，
    規避公開採購，公然舞弊，且縱採取限制性招標方式，亦應依法辦理比價或議價
    ，竟指定由被告丙○○承作，並由丙○○借用櫻佳、信昌、喬虹等三家廠商名義
    為虛偽之比價，使被告丙○○不經公平、公開之比較、競爭程序，即得承作本件
    工程，此營私作弊之行為，被告四人知情且參與部分行為，均應負擔全部弊案之
    刑責為論據。
四、訊據被告乙○○、甲○○、丁○○、丙○○均堅決否認犯行。被告乙○○辯稱：
    台鹽公司高雄營業處辦公廳整修裝潢工程，為配合七賢超市在元旦的開幕，有不
    可預見的緊急事故，符合政府採購法第二十二條第三款規定，才採限制性招標，
    由丁○○會同會計李明峰以比價方式辦理，如何比價伊不清楚，僅比價的結果呈
    報伊核可。該工程要丙○○設計，沒有要丙○○承作。丙○○借櫻佳土木的牌照
    得標、承作，伊不知道云云；被告甲○○辯稱：台鹽公司高雄營業處辦公廳整修
    裝潢工程，並非伊主動介紹丙○○承作，係經乙○○詢問台鹽公司台中營業處之
    辦公廳何人設計及前往台鹽公司通霄廠參觀該處辦公廳後，才被動的告知由丙○○所設計，品質良好，方委由丙○○設計。又丁○○於八十八年十月二十日之簽
    呈是先會會計，經會計審核過後會伊，因會計沒有表示意見，所以尊重會計審核
    ，也沒有表示意見；再發包過程，伊僅出席通訊比價，未參與後續議減作業云云
    ；被告丁○○辯稱：台鹽公司高雄營業處辦公廳整修裝潢工程，是甲○○參觀通
    霄廠之後，認為設計很好，所以決定採用該設計，為求設計一致性，委由丙○○
    設計。因為設計時間急迫，所以未辦理公告比價，採限制性招標，丙○○找三家
    比價，由最低價櫻佳公司得標，並進行議減而定案。至於報價單日期在比價時間
    之後，係因為有一些品名規格不合需要，要求丙○○更改，故將報價單寄回後再
    修改云云；被告丙○○辯稱：台鹽公司高雄營業處辦公廳整修裝潢工程設計、施
    工，都是經理乙○○指示伊做的，而提供三家比價單是總務丁○○指示伊做的。
    本件工地在高雄並非在苗栗，而伊從苗栗運料下來，工人也須住旅社，又要食宿
    及交通費，成本負擔比較重，事實上已無利潤可言，並沒有舞弊情事云云。
五、經查：
(一)被告乙○○、甲○○、丁○○就台鹽公司係經濟部所屬國營事業，原分任台鹽公
    司高雄營業處經理、副理、總務主管之事實供認不諱，並有台鹽公司九十二年一
    月三日台鹽人字第○九二九○○○○○四○號函復在卷可稽（見一審卷一第五十
    六頁）。又被告乙○○、甲○○、丁○○、丙○○就台鹽公司高雄營業處辦公廳
    整修裝潢工程之預算為一百萬元，採限制性招標，由丁○○擬具簽呈，經由甲○○核章，再由乙○○決行，並由乙○○核定底價為九十七萬元；該工程係由丙○○設計、承作；丙○○以櫻佳包工業、信昌包工業及喬虹公司等三家公司提供報
    價單，最後由櫻佳包工業以九十六萬元承作，事後再追加工程款三萬九千三百零
    五元，合計工程款為九十九萬九千三百零五元之事實，為被告乙○○、甲○○、
    丁○○、丙○○供認不諱，復有丁○○八十八年十月二十日所擬採限制性招標簽
    呈、八十九年一月六日追加工程簽呈各一紙，高雄營業處辦公廳裝潢工程議價紀
    錄、結算驗收證明書、結算明細表、支出憑證粘貼單各一紙，高雄營業處辦公廳
    裝潢工程之信昌包工業之報價單、櫻佳包工業之報價單、喬虹公司之報價單各一
    份（以上附於台南市調查站卷），台鹽公司高雄營業處辦公廳整修裝潢工程底價
    核定單可佐（見一審一卷第一二八頁）。
(二)按貪污治罪條例第四條第一項第三款規定：「有下列情形之一者．．建築或經辦
    公用工程或購辦公用器材、物品、浮報價額、收取回扣或有其他舞弊情事者。」
    其犯罪態樣為「建築或經辦公用工程或購辦公用器材、物品，浮報價額、數量、
    收取回扣或有其他舞弊情事者」，所謂回扣，係指依據法令從事公務之人員，就
    應付給之建築材料費或工程價款，向對方要約，提取一定比率，或扣取其中一部
    分，圖為自己不法之所有。所謂「浮報價額數量」，係指就原價格故為提高，以
    少報多，從中圖利而言（最高法院七十五年台上字第五一三六號判決參照）。所
    謂「其他舞弊情事」，依該條款規定，係與「浮報價額」、「收取回扣」並列，
    足認係「浮報價額」、「收取回扣」以外之概括規定，自應與浮報價額、數量、
    收取回扣等獲取不正當利益者有等同的危害性方始論之，亦即指與同款所規定之
    「浮報價額」、「收取回扣」相類似之情事而言。因公訴意旨既未指摘被告等有
    「浮報價額、收取回扣」等情，起訴書亦未指明被告等有收賄情事，則公訴意旨
    應是認定被告等有「其他舞弊情事」，即應指與浮報價額、數量、收取回扣等獲
    取不正當利益者有等同的危害性方可相提併論，且必是法有明文規定不得為之，
    而身為公務員之乙○○、甲○○、丁○○仍違法而為始克當之。
(三)台鹽公司隸屬經濟部所屬國營事業為政府採購法第三條所定之公營事業。台鹽公
    司高雄營業處辦公廳整修裝潢工程，係地面上下修建，亦符政府採購法第七條所
    定之工程。而該工程預算為一百萬元，依行政院公共工程委員會八十八年四月二
    日八八年工程企字第八○四四九○號函示，已達政府採購法第十九條機關辦理公
    告金額以上之採購，應公開招標為之。被告乙○○、丁○○辯稱：台鹽公司高雄
    營業處辦公廳整修裝潢工程，為求高雄營業處與他營業處設計一致性及配合七賢
    超市在元旦的開幕，有不可預見的緊急事故及時間緊迫，符合限制性招標規定云
    云。提出台鹽公司高雄營業處八十八年九月十五日高處總字第七七六號函、台鹽
    公司八十八年十一月四日台鹽業字第八八○二○○○○六四六號函，證明台鹽公
    司董事長於八十八年度第二次擴大業務會報中指示所屬高雄營業處門面加強服務
    顧客，為此被告所屬高雄營業處於八十八年九月十五日致函台鹽公司，並檢附八
    十八年下半年度及八十九年度資本支出預算流用申請表，請求核准撥付經費，台
    鹽公司於八十八年十一月四日以傳真函，就其中「營業處一樓整修裝璜工程」項
    目核准增加預算一百萬元（見一審二卷第一二三至一二五頁、本院卷第五十六至
    五十八頁）；並提出台鹽公司高雄營業處一樓門市部現照片四張、營業登記證、
    高雄市國稅局新興稽徵所函，證明台鹽公司高雄營業處除處理行政業務外，一樓
    尚經營門市部販賣台鹽產品（見本院卷第一九○至一九四頁），提出台鹽公司八
    十八年十二月十七日台鹽總字第八八○五○○○三三七號函附該公司八十九年度
    第五次擴大業務會報紀錄，證明台鹽公司計劃七賢超市應於八十九年一月一日開
    幕（見本院卷第七十五至八十二頁）；被告所屬高雄營業處收受上揭傳真函後，
    於辦理「辦公廳整修裝潢工程」，為求高雄營業處與他營業處設計一致性及配合
    七賢超市在八十九年元旦的開幕，則因準備之日期僅剩五十五日（八十八年十一
    月五日至八十八年十二月三十一日），而依台鹽公司施行之「招標期限標準表」
    及「工程自設計至完成招標日數規劃表」所示（見一審二卷第一二六、一二七頁
    、本院卷第五十九、六十頁），「設計招標」及「工程招標」所定日數共為四十
    二日，「施工期限」則須三十日以上，如採公開招標方式為之，則期間經過「設
    計圖樣」「準備招標須知」「上網公告準備日」「等標期」「投標截止日至開標
    日」等工程招標程序所需期日二十六至二十八日以上，再加上裝璜施工日期約三
    十日以上，將不能配合八十九年一月一日元旦七賢超市的開幕，俱見此項工程急
    迫性，台鹽公司九十二年四月九日台鹽人字第○九二八○○○一三四八○號函亦
    函示：「當時因配合公司政策，於工程有其時間之緊迫性。」（見一審二卷第一
    四三、一四四頁），因此被告辯稱符合限制性招標法云云，採用限制性招標法，
    依政府購法第二十二條第三款規定：「機關辦理公告金額以上之採購，符合遇有
    不可預見之緊急事故，致無法以公開或選擇性招標程序適時辦理，且確有必要者
    ，採限制招標。」則屬有據。公訴人上訴意旨雖指摘：「七賢超市於農曆過年才
    開幕，顯無急迫性云云，然被告等業提出高雄市政府工務局使用執照，證明該使
    用執照遲至八十九年一月二十一日始核發（見本院卷第八十三至八十五頁），乃
    導致七賢超市無法按照預定日期八十九年一月一日開幕之原因，非被告等當初採
    限制性招標所能預料。是被告乙○○、甲○○、丁○○於承辦台鹽公司高雄營業
    處辦公廳整修裝潢工程，採用限制性招標法，尚無貪污治罪條例第四條第一項第
    三款規定：「其他舞弊情事」行為。
(四)被告乙○○、甲○○、丁○○為求高雄營業處與其他台北、台中、新營、花蓮營
    業處及通宵精鹽廠等辦公廳設計一致性，乃由認識丙○○之被告陳哲明介紹找到
    原同在台鹽公司任職之通宵精鹽廠品管員丙○○具有辦公廳設計繪圖施工專長來
    設計、承作，為被告丙○○供述在卷，且為被告陳哲明所不爭，復有高雄營業處
    簽呈、丙○○任職期間相關人事資料在卷足參（見一審一卷第一一四、七十八頁
    ），依政府採購法第十八條規定：「所稱限制性招標，指不經公告程序，邀請二
    家以上廠商比價或僅邀請一家廠商議價。」是被告乙○○、甲○○、丁○○將高
    雄營業處辦公廳整修裝潢工程僅邀請被告丙○○議價，自無貪污治罪條例第四條
    第一項第三款所規定之其他舞弊情事。縱然被告丙○○於台鹽公司高雄營業處通
    知設計辦公廳整修裝潢工程，於同意之後，再將工程細項寄給高雄營業處，由高
    雄營業處寄發三張空白報價單，丙○○再至該處辦公室與總務主管丁○○、副理
    甲○○、經理乙○○討論工程細節，而找喬弘公司、櫻佳包工業、信昌包工業三
    家廠商報價單寄至高雄營業處投標，因第一次丁○○以報價有部分規格不符退回
    ，丙○○重新填具報價單再補寄，而由櫻佳包工業得標以九十六萬七千元取得承
    作權，經議價減為九十六萬元，事後復追加三萬九千三百零五元，總計工程款九
    十九萬九千三百零五元等情，為被告丙○○及會計李明峰於調查站及原審審理時
    供承綦詳，並為喬紅公司實際負責人吳姿儀、信昌包工業負責人邱寶星證述屬實
    ，復有前述高雄營業處辦公廳裝潢工程議價紀錄（議價紀錄所載日期為八十八年
    十月二十九日，由被告乙○○主持，被告丁○○紀錄及李明峰監辦）、高雄營業
    處辦公廳裝潢工程之信昌包工業報價單一紙及櫻佳包工業報價單、喬虹公司報價
    單各一份在卷可參，仍無違不經公告程序僅邀請一家廠商議價之限制性招標程序
    （信昌包工業、櫻佳包工業、喬虹公司之報價單日期均為八十八年十一月十一日
    ，在議價日期之後，亦無違僅邀請一家廠商議價之限制性招標程序）。況被告丁○○辯稱：伊自七十六年九月間至八十九年八月退休止均在台鹽公司高雄營業處
    ，丙○○則自八十三年十二月至九十年九月任職台鹽公司通宵精鹽廠，案發前無
    共事之情形云云，並為丙○○證實該工程設計前，彼此不相認識，而議價係由被
    告丁○○與會計李明峰及被告丙○○所為，為李明峰證實，彼此間查無證據證明
    有勾串獲取不正當利益，身為公務員之乙○○、甲○○、丁○○仍違法為之之情
    事，尚難繩之有貪污治罪條例第四條第一項第三款規定：「其他舞弊情事」罪行
    。
(五)被告丙○○固於調查站、偵審中供稱：高雄營業處辦公廳整修裝璜工程，該工程
    總價款九十九萬九千三百零五元，扣除百分之五的營業稅及百分之五的管銷費用
    ，工程利潤約有一成五或二成左右，本件實際工程款約九十萬元，九十萬元的利
    潤大約十三萬五千元等詞。然投標工程本應有一定之利潤存在，此為眾所周知之
    事，而依被告丙○○所稱賺得十三萬五千元，仍非為純利潤，尚需包括百分之五
    的營業稅及百分之五的管銷費用，如扣除營業稅及管銷費用，則利潤僅占工程總
    價款約一成，尚無積極之證據可資證明與一般工程施作利得有何顯著差異之情況
    ，被告丙○○所得此利潤，既須包括有工程之設計與施工，自難認係施作工程之
    不法所得，故被告丙○○所得之工程利潤，並無不法利益可言。又原審就「台鹽
    公司高雄營業處辦理辦公廳整修裝璜工程所造成之結果如何？」函詢台鹽公司，
    據台鹽公司函復：「本案係授權高雄營業處辦理之工程，該處當時因配合公司政
    策，於工程上有其時間之緊迫性，期間雖有多項行政疏失，惟尚難論斷有明顯傷
    害。至於工程價格及施工過程，．．均係議價辦理，其價格是否合理，尚無直接
    證據證明損失，況且工程因提早完工，得使辦公廳及超市提早營業，對營業績效
    應屬正面之助益。」有台鹽公司九十二年三月二十一日台鹽人字第○九二八○○○一二七○號及九十二年四月九日台鹽人字第○九二八○○○一三四八○號函附
    卷可參（見一審卷二第一一八、一一九頁、第一四三、一四四頁），依上開函件
    所示被告乙○○、甲○○、丁○○、丙○○四人就該辦公廳整修裝璜工程之修建
    並未對台鹽公司造成損害，反就公司之營業有所助益。再參以被告乙○○、甲○○、丁○○最高學歷分為國立成功大學企業管理系、文化大學企業管理係、國立
    政治大學附設空中行專行政科畢業，有職員資料表在卷可參（見一審卷一第六十
    二、六十五、六十九頁），均非專長修習法律之人，本件工程修建時日，對公布
    施行未久之政府採購法之相關規定能否全盤了解。則難認被告乙○○、甲○○、
    丁○○、丙○○有公務員不實登載公文書之犯罪故意；且工程採限制性招標，依
    政府採購法第十八條規定，不經公告程序，邀請二家以上廠商比價，或僅邀請一
    家廠商議價即可，縱被告丙○○提供櫻佳包工業三家報價單供比價，亦無違招標
    程序，自無不實登載可言。因按刑法第二百十三條不實登載公文書罪之成立，除
    客觀上公務員在其職務上所掌公文書，有為虛偽不實之登載行為，且足生損害於
    公眾或他人外，其在主觀上須明知為不實，所謂明知係指直接之故意而言（最高
    法院六十九年台上字第五九五號著有判例參照）。是均不能遽認被告乙○○、甲○○、丁○○、丙○○有刑法第二百十三條不實登載公文書罪行。
(六)公訴人上訴意旨引用九十一年度台上字第二六五六號判決要旨：「公務員基於公
    法上之規定，關於職務上之行為，如有意圖為自己或第三人不法之利益，或損害
    其服務機關之利益而為違背其職務之行為，致生損害於服務機關之財產或其他利
    益者，雖因不符合貪污治罪條例或其他職特例規定之構成要件，而不成立職
    罪名，仍非不可以背信罪相繩。再刑法第三百四十二條背信罪之所謂『違背其任
    務』，係指違背他人委任其處理事務應盡之義務（民法第五百三十五條），內涵
    誠實信用之原則，積極之作為與消極之不作為，均包括在內，是否違背其任務，
    應依法律之規定或契約之內容，依客觀事實，本於誠實信用原則，就個案之具體
    情形認定之。」認被告乙○○、甲○○、丁○○經辦本件工程時，不依公開招標
    之方式為之，而有上述舞弊行為，致台鹽公司喪失可能以較佳條件發包本件工程
    之財產上利益，似應成立刑法背信罪，並依刑法第一百三十四條規定加重其刑云
    云。按刑法第三百四十二條第一項之背信罪，係以為他人處理事務，意圖為自己
    或第三人不法之利益，或損害本人之利益，而違背其任務之行為，致生損害於本
    人之財產或其他利益為構成要件。故以有取得不法利益或損害本人利益之意圖為
    必要，若無此意圖，即屬缺乏意思要件，縱有違背任務之行為，並致生損害於本
    人之財產或其他利益，亦難律以本條之罪（最高法院三十年上字第一二一○號判
    例參照）。是被告被告乙○○、甲○○、丁○○是否成立背信罪，則視被告等三
    人有無意圖為自己或第三人之不法利益？及是否因而致生損害於其服務機關即台
    鹽公司之財產或其他利益？依九十二年四月九日台鹽人字第○九二八○○○一三
    四八○號函示：「至有無造成公司之損害，經本公司函請高雄營業處查報表示：
    上述工程，係授權高雄營業處辦理之工程，該處當時因配合公司政策，於工程上
    有其時間之緊迫性，期間雖有多項行政疏失，惟尚難論斷有明顯傷害。至於工程
    價格及施工過程，．．均係議價辦理，其價格是否合理，尚無直接證據證明損失
    ，況且工程因提早完工，得使辦公廳及超市提早營業，對營業績效應屬正面之助
    益。」（見一審二卷第一四三、一四四頁），對台鹽公司並無受有任何財產上損
    害。亦查無證據足資證明被告乙○○、甲○○、丁○○三人有受不法利益，或被
    告丙○○有受不法利益，自難繩之被告乙○○、甲○○、丁○○有背信罪責。
(七)公訴人上訴意旨再指摘：被告丙○○借用櫻佳包工業之名義，復取得喬虹公司及
    信昌包工業之報價單，再以不實比價之方式將報價單一起報給台鹽公司，以規避
    價格之競爭，導致價格完全由丙○○一人決定，喪失三家比價以使價格低廉之規
    範意旨，有違反政府採購法八十七條第三項、第四項之規定云云。按政府採購法
    八十七條第三項、第四項規定：「以詐術或其他非法之方法，使廠商無法投標或
    開標發生不正確結果者，處五年以下有期徒刑，得併科新臺幣一百萬元以下罰金
    。」「意圖影響決標價格或獲取不當利益，而以契約、協議或其他方式之合意，
    使廠商不為投標或不為價格之競爭者，處六月以上五年以下有期徒刑，得併科新
    臺幣一百萬元以下罰金。」惟被告丙○○係得櫻佳包工業、喬虹公司、信昌包工
    業等廠商同意，借用渠等名義參與投標，為被告丙○○供認在卷，並經喬虹公司
    負責人吳姿儀、信昌包工業負責人邱寶星證實，顯然被告丙○○所為僅係借牌投
    標，尚無施用詐術或其他非法之方法，使廠商無法投標或開標發生不正確結果，
    或有意圖影響決標價格或獲取不當利益，而以契約、協議或其他方式之合意，使
    廠商不為投標或不為價格之競爭情形，則難遽論以政府採購法八十七條第三項、
    第四項之罪行。另政府採購法八十七條第五項固規定：「意圖影響採購結果或獲
    取不當利益，而借用他人名義或證件投標者，處三年以下有期徒刑，得併科新臺
    幣一百萬元以下罰金。容許他人借用本人名義或證件參加投標者，亦同。」然此
    條文於被告丙○○行為時之八十八年十一月間，尚未明文規定，政府採購法係於
    九十一年二月六修正增訂此第五項規定，是被告丙○○仍無違反政府採購法八十
    七條第五項規定。又公平交易法第十四條固規定，事業不得為聯合行為，惟依八
    十八年二月三日修正公布之公平交易法第三十五條規定，違反第十四條之規定，
    經中央主管機關依第四十一條規定限期命其停止、改正行為或採取必要更正措施
    ，而逾期未停止、改正其行為或未採取必要更正措施，或停止後再為相同或類似
    違反行為者，始處行為人三年以下有期徒刑、拘役或科或併科新台幣一億元以下
    罰金。被告丙○○就右揭事業聯合行為，均未經主管機關命停止、改正行為或採
    取必要更正措施，而逾期未停止、改正其行為或未採取必要更正措施，或停止後
    再為相同或類似違反行為，自與公平交易法犯罪構成要件有間，併為敘明。
(八)綜上所述，本件尚不足以證明被告乙○○、甲○○、丁○○、丙○○確有公訴人
    所指之共犯貪污治罪條例第四條第一項第三款經辦公用工程舞弊罪及刑法第二百
    十六條、第二百十三條行使公務員明知不實之事項，而登載於職務上所掌之公文
    書犯行，揆諸前開說明，犯罪尚屬不能證明。
六、原審基於上述理由，認被告等犯罪尚屬不能證明，為無罪判決之諭知。本院經核
    原判決認事用法，均無不合。公訴人上訴意旨，指摘原判決不當，為無理由，應
    予駁回。
七、據上論斷，應依刑事訴訟法第三百六十八條，判決如主文。
本案經檢察官曾顯智到庭執行職務。
中  華  民  國      九十三      年        七        月      二十一      日
                                臺灣高等法院臺南分院刑事第一庭
                                    審判長法官  黃    崑    宗
                                          法官  田    平    安
                                          法官  蔡    長    林
右正本證明與原本無異。
如不服本判決，應於判決送達後十日內向本院提出上訴狀，其未敘述理由者並應於提
出上訴狀後十日內向本院補提理由書（應附繕本）。
                                    法院書記官  李    培    薇
中  華  民  國      九十三      年        七        月      二十二      日
